【裁判字號】    97,上易,850
【裁判日期】    971216
【裁判案由】    損害賠償
【裁判全文】
臺灣高等法院民事判決                 97年度上易字第850號
上  訴  人  乙○○
                        巷85號1樓
被上訴人    甲○○
                        巷97號7樓
上列當事人間請求損害賠償事件，上訴人對於中華民國97年9月2
日臺灣基隆地方法院97年度訴字第245 號第一審判決提起上訴，
本院於中華民國97年12月2日言詞辯論終結，判決如下：
    主    文
上訴駁回。
第二審訴訟費用由上訴人負擔。
    事實與理由
一、被上訴人起訴主張：伊與上訴人均係基隆市○○區○○街53
    0巷鳳翔山水社區之住戶，伊於民國（下同）97年6月1 日下
    午6時30 分許，陪同新住戶金麗珍在鳳翔山水社區管理室前
    向管理員徐秀盛詢問遷入小型施工事宜，適上訴人偕同其配
    偶行經管理室前，伊乃為金麗珍介紹上訴人夫婦為社區之某
    某先生、太太，上訴人竟以「幹妳娘」之穢語，公然侮辱伊
    ，伊不甘無端受辱，向上訴人回稱「我一定告你」，詎上訴
    人非但未向伊道歉，反而以挑釁的口氣稱「好膽，妳就來告
    我」，繼而又以「幹妳老母」之語，公然侮辱伊，不法侵害
    原告之名譽權，使伊遭受精神上痛苦，爰依侵權行為之法律
    關係請求上訴人賠償精神慰撫金新臺幣 (下同) 100 萬元等
    語。
二、上訴人則以：案發當日，伊與配偶行經社區管理員室，被上
    訴人就衝著我說「Ａ棟1 樓之林先生管理費都不繳，住不起
    就搬走」，伊聞言就要與被上訴人理論，伊太太將伊抓住，
    要伊不要與被上訴人計較，伊才甩開太太的手，並對伊太太
    說「幹妳娘，不要跟她講怎麼行」，被上訴人誤以為伊在罵
    她，就說一定要告，伊就回說「你來告」，之後伊太太就硬
    將伊拉走，伊前後只有罵伊太太1 次，而非辱罵被上訴人等
    語，資為抗辯。
三、原審判決上訴人應給付被上訴人10萬元，而駁回被上訴人其
    餘之訴。上訴人就其敗訴部分聲明不服，提起上訴，其上訴
    聲明為：(一)原判決不利上訴人部分廢棄。(二)上開廢棄部分，
    被上訴人在第一審之訴駁回。(三)第一、二審訴訟費用由被上
    訴人負擔。被上訴人答辯聲明為：上訴駁回，第二審訴訟費
    用由上訴人負擔。
四、被上訴人主張上訴人於97年6月1 日下午6時30分許，在鳳翔
    山水社區管理室前，接續以「幹妳娘」、「幹妳老母」之穢
    語，對其公然侮辱等情，固為上訴人所否認，惟97年6月1日
    晚上6時30 分被上訴人陪訴外人金麗珍在鳳翔山水社區管理
    室前與證人即管理員徐秀盛洽詢遷入後小型施工問題時，被
    上訴人說上訴人管理費都沒有繳，上訴人從該處經過時，有
    罵幹你娘的話，上訴人罵幹你娘時，上訴人與被上訴人相距
    約三公尺左右，事後證人曾提議找人去請上訴人向被上訴人
    道歉等情，已據證人徐秀盛證述在卷（見原審卷第18至20頁
    ），證人金麗珍亦證稱：「那一天我去談陽台施工的問題，
    因為我對那邊的住戶不熟，所以原告（即被上訴人）只要有
    住戶經過，她就會對我介紹這一位是某某人，當天被告（即
    上訴人）夫妻經過，她就跟我說是林先生、林太太。我本來
    也要跟他們打招呼，但發現林先生好像沒有什麼反應，我就
    繼續談論小型施工的問題，之後我就聽到罵三字經之類的髒
    話，我往後看，是林先生在罵三字經之類的話。那時我看林
    先生一直在罵三字經，好像很生氣的樣子，而且他都一直朝
    向我們這個方向，原告就問說，你在罵什麼，林先生還是朝
    我們的方向一直罵，結果原告就很生氣，就說要告林先生，
    因為林先生罵的髒話，讓人無法承受，林先生就回說，妳要
    告就來告。原告就很生氣說，我就是要告你，林先生就回說
    ，有膽妳就來告」、「被告朝向我們罵」、「當時他太太就
    在他身邊，二人離得很近，我記得那天他太太有撐壹把傘，
    二個靠的很近」、「因為林先生罵的很大聲，我們才回頭看
    ，如果林先生是罵他太太的話，應該是小聲的罵」等語（見
    原審卷第28至31頁），就上訴人有罵幹你娘之類三字經乙節
    ，核相符合。而證人徐秀盛為鳳翔山水社區之管理員，證人
    金麗珍則係鳳翔山水社區新住戶，與上訴人均無特別之仇恨
    怨隙，應不會因兩造間與其己身毫無利害關係之糾紛，甘冒
    偽證刑責而為虛偽陳述，二人均證稱上訴人確有出口「幹妳
    娘」之類之穢語，雖二人對於上訴人口出穢言之次數所述略
    有差異，惟證人徐秀盛係社區管理員，為免得罪社區住戶，
    本於息事寧人之心態而陳述，本屬人之常情，且證人徐秀盛
    事後既提議找人請上訴人向被上訴人道歉，足證當時上訴人
    罵人時之行為，客觀上足使在場之人認上訴人係針對被上訴
    人而為。且當時上訴人與其配偶結伴同行，若果上訴人罵人
    之話語是針對其配偶而為，當無需放大音量到讓相距三公尺
    之被上訴人及證人均認係針對被上訴人而為，且於被上訴人
    因上訴人口出穢言而表示要提告時，衡情若上訴人當時並非
    辱罵，自會稍加說明，然其竟回稱「你來告」，上訴人辯稱
    其係罵伊太太，非辱罵被上訴人，並無足採。
五、按因故意或過失，不法侵害他人之權利者，負損害賠償責任
    ；又不法侵害他人之身體、健康、名譽、自由、信用、隱私
    、貞操，或不法侵害其他人格法益而情節重大者，被害人雖
    非財產上之損害，亦得請求賠償相當之金額。民法第184 條
    第1項前段、第195條第1 項定有明文。上訴人未能自省其積
    欠管理費之不是，僅因不滿被上訴人催討管理費及在新住戶
    金麗珍面前數落其拒繳管理費，即以「幹妳娘」等穢語，公
    然侮辱被上訴人，使被上訴人之人格及社會評價遭到貶損，
    而侵害被上訴人之名譽，則被上訴人依民法第195條第1項規
    定，請求上訴人賠償非財產上之損害，自非無據。茲審酌被
    上訴人為北士商畢業，曾在私人企業擔任財務主管，結婚後
    迄今10餘年則在家庭相夫教子，，上訴人則係滬江高中畢業
    ，擔任私人企業司機（見原審卷第32頁），與依稅務電子閘
    門財產所得調件明細表所示，被上訴人有房屋1 間及多筆土
    地，上訴人亦有土地、汽車等財產（見原審卷第35至43頁）
    等兩造之學、經歷、社會地位、經濟狀況，及被上訴人損害
    之程度等一切情狀，認被上訴人請求之精神慰撫金以10萬元
    為適當。
六、從而，被上訴人依據侵權行為之法律關係請求上訴人賠償非
    財產上損害，於10萬元範圍內，為有理由，應予准許。是則
    原審判命上訴人如數給付，並無違誤。上訴意旨指摘原判決
    此部分不當，求予廢棄改判，為無理由，應予駁回其上訴。
七、本件事證已臻明確，兩造其餘之攻擊防禦方法及所提證據，
    經審酌後認均無礙判決之結果，爰不予一一論述。
八、據上論結，本件上訴為無理由，依民事訴訟法第449條第1項
    、第78條，判決如主文。
中    華    民    國    97    年    12    月    16    日
                    民事第三庭
                        審判長 法  官 林敬修
                               法  官 吳青蓉
                               法  官 張靜女
正本係照原本作成。
不得上訴。
中    華    民    國    97    年    12    月    17    日
                               書記官 廖麗蓮


司法院資訊處製作；財團法人民間司法改革基金會備份。
